【裁判字號】    88,再,3
【裁判日期】    890516
【裁判案由】    履行契約
【裁判全文】
臺灣高等法院臺中分院民事判決        八十八年度再字第三號
      再審原告    甲○○
      訴訟代理人  乙○○
      再審被告    丙○○
右當事人間履行契約事件，再審原告對於中華民國七十年六月廿九日本院六十九年度
上字第一三九八號第二審確定判決，最高法院七十年三月十八日七十年度台上字第四
六三二號判決，提起再審之訴，本院裁定如左：
      主      文
再審之訴駁回。
再審訴訟費用由再審原告負擔。
      事      實
甲、再審原告方面：
一、聲明：求為判決(一)台灣高等法院台中分院六十九年度上字第一三九八號第二審確
    定判決、最高法院七十年三月十八日七十年度台上字第四六三二號判決均廢棄。
    (二)再審被告應履行契約將其建築出售之坐落雲林縣二崙鄉○○段第三四六─二號
      三樓建築即２號一棟及其基地廿四坪移轉登記給再審原告。(三)再審訴訟費用由
      再審被告負擔。
二、陳述：
  (一)再審原告依據民事訴訟法第四百九十六條第一項第九款，為判決基礎之證物係偽
    造或變造者。」及同條項第十三款「當事人發現未經斟酌之證物或得使用該證物
    者。但以如經斟酌可受較有利益之判決者。」之規定提起再審之訴。
  (二)兩造於六十八年四月二十日訂立店鋪住宅委建契約，再審原告購買坐落雲林縣二
    崙鄉○○段第三四六─二號就建地上編號Ａ２號三樓樓房及其基地，約定價款新
    台幣（以下同）一百六十五萬元，除已付訂金及第一期至第五期價款，另第六期
    再審被告亦於六十九年一月十一日收取，認為第三層樓板已完成函催付款，而再
    審原告認為第三層樓板於六十九年一月十一日尚未完成，故拒絕付款。然原審台
    灣高等法院台中分院、最高法院依據六十九年一月十一日三樓樓房為完成日，判
    決再審原告敗訴，以未履行契約為由，沒收再審原告所付價款。是以再審被告所
    陳述第三層樓板於六十九年一月十一日完成之證言係虛偽。
  (三)查該筆委建契約有數戶，Ａ１為廖高美菊所訂，Ａ２為再審原告所訂，Ａ３為范
    揚斌所訂，Ａ４為廖大俊、廖大及共訂，三樓樓板鋼筋勘驗完成日為六十九年八
    月十日，何來只有再審原告經原審判定為六十九年一月十一日（有雲林縣政府建
    設局勘驗紀錄期日可證）。按台灣省建築管理規則第二十八條規定「建築工程必
    須勘驗部分，依左列施工階段辦理，其第三項配筋勘驗、鋼筋混泥土構造及加強
    磚造各層樓板或屋頂配筋完畢，澆置混泥土前。」條文明定在澆置混泥土前，要
    勘驗鋼筋，而雲林縣政府於六十九年八月十日才派員勘驗鋼筋，而原審法院判決
    六十九年一月十一日為樓板完成日，所據為何？依最高法院七十二度台上字第二
    五三九號民事判決，同案購買人廖高美菊勘驗完成日為六十九年八月十日而判決
    五三廖高美菊勝訴在案。
  (四)綜上所述，再審原告提出最高法院七十二度台上字第二五三九號民事判決，係在
    本案最高法院七十年三月十八日七十年度台上字第四六三二號判決確定之後及雲
    林縣政府建設局勘驗期日六十九年八月十日勘驗紀錄，皆知悉於判決確定之後。
三、證據：提出最高法院七十二度台上字第二五三九號民事判決影本一件、雲林縣政
    府建設局建造執照影本三件為證。
乙、再審被告方面：
一、聲明：求為判決如主文所示。
二、陳述：
    本案業經判決確定，再審原告提起再審亦經駁回確定。
三、證據：提出台灣雲林地方法院六十九年訴字第一八五號、本院六十九年度上字第
    一三九八號、最高法院七十年度台上字第四六三二號、本院七十二年再字第六三
    號等民事判決各一件、最高法院七十三度台上字第一八八二號民事裁定一件為證
    。
丙、本院依職權向台灣雲林地方法院調閱六十九年訴字第一八五號履行契約民事卷宗
    。
      理      由
一、按民事訴訟法第四百九十六條第一項第九款所定「為判決基礎之證物，係偽造或
    變造」情形，提起再審之訴者，以宣告有罪之判決已確定，或其刑事訴訟不能開
    始或續行，非因證據不足為要件，同法第四百九十六條第二項定有明文。又同法
    第四百九十六條第一項第十三款所謂「發見未經斟酌之證物」，係指前訴訟程序
    事實審之言詞辯論終結前已存之證物，因當事人不知有此致未經斟酌，現始知之
    而言，若在前訴訟程序事實審言詞辯論終結前尚未存在之證物，即無所謂發現，
    自不得以之為再審理由（最高法院二十九年上字第一○○五號判例、七十九年度
    台上字第一五二九號判決參照）。
二、本件再審原告提起本件再審之訴，係以再審被告於原確定事件中所陳述第三層樓
    板於六十九年一月十一日完成之證言係虛偽，及與再審原告就買受同所坐落雲林
    縣二崙鄉○○段第三四六─二號Ａ１之廖高美菊，其三樓樓板鋼筋勘驗完成日為
    六十九年八月十日，並經最高法院以七十二度台上字第二五三九號民事判決廖高
    美菊勝訴在案，並提出該判決書為佐，認為原確定判決有民事訴訟法第四百九十
    六條第一項第九款「為判決基礎之證物係偽造或變造者」及同條項第十三款「當
    事人發現未經斟酌之證物或得使用該證物者。但以如經斟酌可受較有利益之判決
    者。」之情形，而提起之。
三、本院經依職權向台灣雲林地方法院調閱六十九年訴字第一八五號履行契約民事卷
    宗，查該卷宗（含本院六十九年度上字第一三九八號、最高法院七十年度台上字
    第四六三二號），業經該院於八十七年九月廿七日函報台灣高等法院准予銷燬在
    案，有台灣雲林地方法院八十八年七月廿二日雲院洋檔字第一六二三號函可稽，
    是以本院無從就該卷內資料審查，先予敘明。
四、惟就再審原告所據以提起再審事由觀之，再審被告縱於原確定事件中所陳述第三
    層樓板於六十九年一月十一日完成之詞係屬虛偽，然其為當事人，非證人，何況
    再審原告亦自承再審被告並未經法院判處偽證有罪確定或有偽證罪之告發，與首
    揭再審要件不合；其次，再審原告所謂發現之證物即最高法院七十二度台上字第
    二五三九號民事判決，該案判決日期為七十二年六月廿四日，遠在本院六十九年
    度上字第一三九八號判決日期七十年六月廿九日之後，亦即在本院七十年六月廿
    九日判決時，最高法院七十二度台上字第二五三九號民事判決當時尚未存在，即
    無所謂發現，揆諸首揭說明，自不得以之為再審理由。從而，再審原告據以提起
    再審之訴，即非法之所許。
五、據上論結，本件再審之訴為無理由，依民事訴訟法第五百零五條、第四百四十九
    條第一項、第七十八條、第八十五條第一項前段，判決如主文。
中      華      民      國    八十九    年      五      月      十六    日
~B1民事第一庭審判長法  官  楚汝聰
~B2                法  官  邱森樟
~B3                法  官  鄭金龍
右正本係照原本作成。
如對本判決上訴，須於收受判決送達後二十日內向本院提出上訴書狀，其未表明上訴
理由者，應於提出上訴後二十日內向本院提出上訴理由書（須按他造人數附具繕本）
，並繳納送達用雙掛號郵票拾份（每份參拾肆元）。
上訴時應提出委任律師或具有律師資格之人之委任狀；委任有律師資格者，另應附具
律師及格證書及釋明委任人與受任人有民事訴訟法第四百六十六條之一第一項但書或
第二項（詳附註）所定關係之釋明文書影本。
~B                書記官  林明冬
中      華      民      國    八十九     年      五       月    十八    日
附註：
民事訴訟法第四百六十六條之一（第一項、第二項）
對於第二審判決上訴，上訴人應委任律師為訴訟代理人。但上訴人或其法定代理人具
有律師資格者，不在此限。
上訴人之配偶、三親等內之血親、二親等內之姻親，或上訴人為法人、中央或地方機
關時，其所屬專任人員具有律師資格並經法院認為適當者，亦得為第三審訴訟代理人
。
                                                                        Ｑ


司法院資訊處製作；財團法人民間司法改革基金會備份。
